臺北高等行政法院判決
　　　　　　　　　　　　　　　　　　 95年度簡字第00599號
原　　　告　宏陞交通股份有限公司
代　表　人　甲○○
訴訟代理人　丙○○
被　　　告　基隆市政府
代　表　人　乙○○代理市長）.
訴訟代理人　丁○○兼送達代收.
上列當事人間因空氣污染防制法事件，原告不服行政院環境保護
署中華民國95年7 月18日環署訴字第0950057352號訴願決定，提
起行政訴訟。本院判決如下：
　　主  文
原告之訴駁回。
訴訟費用由原告負擔。
　　事  實
一、事實概要：
    緣原告所有AV-595號營業貨櫃曳引車，於民國（下同）94年
    11月4 日7 時53分行經基隆市○○○○○路北上5.8 公里處
    時，因排煙異常遭民眾檢舉為烏賊車輛，經被告所屬環境保
    護局（以下稱基隆市環保局）以掛號郵寄94年11月28日基環
    空貳字第0940018305I 號函附檢測通知書（第1 次通知），
    限期原告應於94年12月12日前攜帶該通知書及行車執照至該
    局柴油車排煙檢測站（地址：基隆市○○區○○里○○街2
    號）接受不定期檢測，惟屆期原告並未到檢；該局乃再以掛
    號郵寄94年12月23日基環空貳字第0940019783G 號函附檢測
    通知書（第2 次通知），通知原告應於95年1 月6 日前攜帶
    該通知書及行車執照至該局柴油車排煙檢測站接受不定期檢
    測，否則將依法處分。期間原告以車輛故障待修為由，申請
    展延並經基隆市環保局同意展延14日（即至95年1 月20日）
    ，惟屆期原告仍未前往接受檢測，經被告認其違反空氣污染
    防制法第42條第2 項規定，爰依同法第68條規定以95年1 月
    25日基府環參字第0950010892號函附基府環空柴車處字第03
    4 號處分書裁處原告新臺幣（下同）6 萬元罰鍰，原告不服
    ，提起訴願遭決定駁回，遂提起本件行政訴訟。
二、兩造聲明：
　　(一)原告聲明求為判決：1.訴願決定及原處分均撤銷。
                        2.訴訟費用由被告負擔。
　　(二)被告聲明求為判決：1.駁回原告之訴。
                        2.訴訟費用由原告負擔。
三、兩造之爭點：
    本件原告未於指定期限內至規定定點接受檢驗，有無故意或
    過失？
　　(一)原告主張之理由：
      1.緣原告所屬AV-595號靠行營業貨櫃曳引車，於94年接獲
        基隆市環保局通知，94年12月12日前往該局柴油車排煙
        檢測站接受不定期檢測，但因該靠行車輛於94年11月下
        旬時進廠維修時因積欠修車廠費用導致無法將該車取回
        如期前往檢驗。後接獲基市環保局電話詢問為何未如期
        接受檢測並告知將重新發函通知檢測，於是原告又接獲
        通知95年1 月6 日前往該局柴油車排煙檢測站接受檢驗
        。但當時該靠行車輛因車主尚未籌足積欠的修車費用，
        該車仍在修車廠內無法取出。所以申請展延並經基隆市
        環保局同意展延14日（95年1 月20日），屆期該車仍無
        法如期前往接受檢驗。隨後即接獲基市環保局電話通知
        將開立處分通知書，幾日後收到6 萬元的罰單通知。原
        告就罰款部分向行政院提起訴願遭駁回，所以依法提起
        行政訴訟。
      2.原告所屬AV-595號靠行營業貨櫃曳引車並非蓄意不依照
        規定如期接受檢測，實際上是因經營不善積欠修理費車
        子在修理廠無法取回，才會不能如期接受檢測。不然在
        此之前該車亦接收過幾次的檢測通知，每次也是如期接
        受檢測。對於訴願決定書所指該車輛於95年1 月20日展
        延期限屆滿時並未再提出展延申請，所以原處分機關處
        分並無誤。實際上原告欲再度提出展延申請但基隆市環
        保局只限展延一次。6 萬元對原告靠行車主來說是一筆
        可觀的金額，基隆市環保局對於非蓄意的犯錯及蓄意的
        犯錯者皆以同樣的重罰標準實有欠允當，訴願決定維持
        原處分亦如此。
　　(二)被告主張之理由：
      1.按「人民得向主管機關檢舉使用中汽車排放空氣污染情
        形，被檢舉車輛經主管機關通知者，應於指定期限內至
        規定定點接受檢驗···。」「不依第42條規定檢驗·
        ··，處汽車使用人或所有人新臺幣1 千5 百元以上六
        萬元以下罰鍰。」空氣污染防制法第42條第2 項、第68
        條分別定有明文。又交通工具違反空氣污染防制法裁罰
        準則第4 條第3 款規定：「汽車使用人或所有人違反本
        法第42條規定，逾通知期限未至指定地點接受檢驗者，
        其罰鍰額度如下：三、大型車處新臺幣6 萬元」。本案
        緣由原告所屬車輛經環保局二次寄發檢驗通知到檢，仍
        未於期限內前往檢測，以空氣污染防制法處以6 萬元罰
        鍰；有檢測通知書、送達證書及處分書等影本可稽，違
        規情事洵屬明確，裁處6 萬元罰鍰，於法並無不合。
      2.本件原告之訴理由略謂：「所屬車號AV-595之車輛並非
        忽視政府規定不依期限至指定地點接受檢驗，以往每接
        獲檢驗通知必定如期前往接受黑煙檢驗，此次實在是因
        欠修車廠費用，車輛被修車廠扣住無法取回導致不能如
        期接受檢驗。本人並非不願意接受處罰，但陸萬元的罰
        款太重了，若不是因為一時無法湊足為數不少的修理費
        ，本人必定如期前往。敬請貴處能查明事實並體諒本人
        的難處及經濟上的困難減輕罰款。隨函附上修理廠證明
        書乙份。此敬　基隆市政府環保局」云云。惟按車輛所
        有人，對於主管機關依據首揭法條規定所實施之檢驗有
        接受之義務，本市環境保護局業於94年11月28日及94年
        12月23日通知原告於限期內至檢測站完成檢驗，並附有
        展延申請書，原告對二次之檢驗通知已申請一次展延（
        14天）後仍未到檢且並未向本局告知其理由，本局遂依
        空氣污染防制法裁處6 萬元整，所訴「經濟因素」仍無
        法據為免罰事由。
      3.卷查本案被告94年11月28日第一次通知車輛12月11日前
        檢測，惟被告考量原告可能有不便等因素未能於期限內
        到檢，故於94年12月23日發函第二次通知函於1 月5 日
        前檢測並隨函檢附展延申請書。本案原告一再陳述理由
        ：「車輛維修導致無法到站檢測」，被告於原告來函表
        示該車因車輛進廠維修之原因提出展延14天，被告予考
        量並體恤經營立場隨即同意展延申請，並告知車主務必
        配合於展延期限截止前完成檢驗，惟逾期原告亦未告知
        被告車輛仍於廠站維修或再提展延等情事。
      4.原告論述及被告「只限定一次展延」，然實際原則得申
        請展延一次，是為避免車主申請多次展延造成檢測日期
        一延再延的情況以規避檢驗，以往接獲類似原告所述特
        殊情形本局自當給予寬限，況事實原告在申請展延後於
        期限截止前並未再與本局連繫，也並未告知車輛維修狀
        況，被告自無從予寬限考量，在檢測期限截止後依空氣
        污染防制法第42條暨同法第68條規定辦理予以告發，且
        裁罰金額據為按空氣污染防制法裁罰準則第4 條規定：
        「汽車使用人或所有人違反本法第42條規定，逾通知期
        限未至指定地點接受檢驗者，其罰鍰額度如下：三、大
        型車處新臺幣六萬元整。」原告大型車（AV-595）逾期
        未到檢，被告並無逾越行政裁量之額度。
      5.綜上所述，本件原告之訴為無理由，請依法駁回原告之
        訴。
　　理  由
一、本件被告代表人原為許財利，訴訟中變更為乙○○（代理市
    長），業據被告新任代表人乙○○（代理市長）提出承受訴
    訟狀聲明承受訴訟，核無不合，應予准許。
二、按「人民得向主管機關檢舉使用中汽車排放空氣污染情形，
    被檢舉車輛經主管機關通知者，應於指定期限內至規定定點
    接受檢驗···。」、「不依第42條規定檢驗···，處汽
    車使用人或所有人新臺幣1 千5 百元以上6 萬元以下罰鍰。
    」空氣污染防制法第42條第2 項及第68條分別定有明文。又
    「汽車使用人或所有人違反本法第42條規定，逾通知期限未
    至指定地點接受檢驗者，其罰鍰額度如下：....三、大型車
    處新臺幣6 萬元」復為交通工具違反空氣污染防制法裁罰準
    則第4 條第3 款所明定。
三、查緣原告所有AV-595號營業貨櫃曳引車，於94年11月4 日7
    時53分行經基隆市○○○○○路北上5.8 公里處時，因排煙
    異常遭民眾檢舉為烏賊車輛，經基隆市環保局以掛號郵寄94
    年11月28日基環空貳字第0940018305I 號函附第1 次檢測通
    知書，限期原告應於同年12月12日前攜帶該通知書及行車執
    照至該局位於基隆市○○區○○里○○街2 號之柴油車排煙
    檢測站接受不定期檢測，惟原告屆期並未到檢；該局乃再以
    掛號郵寄94年12月23日基環空貳字第0940019783G 號函附第
    2 次檢測通知書，通知原告應於95年1 月6 日前攜帶該通知
    書及行車執照至該局柴油車排煙檢測站接受不定期檢測，否
    則將依法處分。期間原告以車輛故障待修為由，申請展延，
    經基隆市環保局同意展延14日即至95年1 月20日止，惟原告
    屆期仍未前往接受檢測，被告認其違反空氣污染防制法第42
    條第2 項規定，爰依同法第68條規定以95年1 月25日基府環
    參字第0950010892號函附基府環空柴車處字第034 號處分書
    裁處原告6 萬元罰鍰，核無不合。
四、原告主張所屬車號AV-595之車輛並非忽視政府規定不依期限
    至指定地點接受檢驗，以往每接獲檢驗通知必定如期前往接
    受黑煙檢驗，此次實在是因欠修車廠費用，車輛被修車廠扣
    住無法取回導致不能如期接受檢驗云云；但查車輛所有人，
    對於主管機關依據首揭法條規定所實施之檢驗有接受之義務
    ，基隆市環保局業於94年11月28日及94年12月23日兩次通知
    原告於限期內至檢測站完成檢驗，並附有展延申請書，原告
    對二次之檢驗通知已申請一次展延（14天）後仍未到檢，被
    告依空氣污染防制法裁處6 萬元整，要屬有據，原告此項主
    張，洵不足採。
五、原告另主張實際上原告欲再度提出展延申請但基隆市環保局
    只限展延一次及6 萬元對原告靠行車主來說是一筆可觀的金
    額，基隆市環保局對於非蓄意的犯錯及蓄意的犯錯者皆以同
    樣的重罰標準實有欠允當云云；但查被告94年12月23日發函
    檢附第二次通知函時，為考量車輛所有人屆期不便到檢，已
    隨函同時檢附展延申請書，而原告在第1 次通知檢測，雖曾
    申請展延，但於第2 次通知期限截止前並未再與基隆市環保
    局連繫，亦並未告知車輛維修狀況，被告在檢測期限截止後
    依空氣污染防制法第42條暨同法第68條規定辦理予以告發，
    且裁罰金額據為按空氣污染防制法裁罰準則第4 條規定，裁
    罰6 萬元整，要無裁量之瑕疵，原告此項主張，亦不足採。
六、綜合上述，本件原告之主張均不足採，被告裁罰有據，且亦
    允當，訴願決定予以維持，亦無違誤，原告徒執前詞，聲請
    撤銷，為無理由，應予駁回。
七、據上論結，本件原告之訴為無理由，爰依行政訴訟法第98條
    第3 項前段，判決如主文。
中　　華　　民　　國　　96 　年  　3　 月　　13　　日
                           第六庭法  官　闕　銘　富
上為正本係照原本作成。
本件以訴訟事件所涉及之法律見解具有原則性者為限，始得於本
判決送達後20日內向本院提出上訴狀並表明上訴理由，如已於本
判決宣示後送達前提起上訴者，應於判決送達後20日內補具上訴
理由（均按他造人數附繕本），且經最高行政法院許可後方得上
訴。
中　　華　　民　　國　　96 　年  　3　 月　　13　　日
                                 書記官  孫　筱　晴
